臺灣臺中地方法院刑事判決　　　　　　　100年度訴字第946號
公　訴　人　臺灣臺中地方法院檢察署檢察官
被　　　告　林武興
指定辯護人　本院公設辯護人戴遐齡
上列被告因違反槍砲彈藥刀械管制條例案件，經檢察官提起公訴
（100 年度偵字第5715號），本院判決如下：
    主      文
林武興未經許可，持有可發射子彈具有殺傷力之改造長槍，處有
期徒刑壹年肆月，併科罰金新臺幣伍萬元，罰金如易服勞役，以
新臺幣壹仟元折算壹日。緩刑年，扣案之改造長槍壹枝（槍枝
管制編號：0000000000號）、制式子彈肆顆沒收之。
    事實及理由
壹、犯罪事實：
    林武興明知可發射子彈具有殺傷力之改造槍枝及可供槍砲使
    用之子彈為槍砲彈藥刀械管制條例所管制之物品，非經中央
    主管機關許可，不得持有，竟於民國五十餘年間某日，在臺
    中市○○路之「存昌行」，向姓名、年籍不詳之成年人，以
    新臺幣（下同）1,600 元之代價，購買由口徑4.5mm 空氣槍
    加裝土造金屬撞針而成可發射子彈具有殺傷力之改造長槍1
    枝（槍枝管制編號0000000000號），及具有殺傷力之制式子
    彈6 顆（2 顆業經試射，僅餘彈殼）、霰彈2 顆（均已試射
    ，僅餘彈殼），而未經許可持有之，並將上開槍枝、子彈藏
    放在其位於臺中市○里區○○路155 巷15弄5 號2 樓住處之
    天花板上。嗣於99年11月21日下午某時，林武興之子林于銘
    在上開地點清理房間之際，發現上開改造長槍1 枝、制式子
    彈6 顆、霰彈2 顆及不具殺傷力之空氣槍1 枝（槍枝管制編
    號0000000000號）、步槍子彈1 顆、底火3 盒等物，即陪同
    林武興，在有偵查權限之公務員發覺其犯罪前，主動將前開
    槍枝、子彈向臺中縣警察局（現改制為臺中市政府警察局）
    霧峰分局報繳，對於未發覺之罪自首而接受裁判，並扣得上
    開物品。
貳、認定犯罪事實所憑證據及理由：
  一證據能力部分：
    (一)現行刑事訴訟法關於「鑑定」之規定，除選任自然人充當
      鑑定人外，另設有囑託機關鑑定制度。依同法第198 條、
      第208 條之規定，不論鑑定人或鑑定機關、團體，固均應
      由法院、審判長、受命法官或檢察官視具體個案之需要而
      為選任、囑託，並依第206 條之規定，提出言詞或書面報
      告，始符合同法第159 條第1 項所定得作為證據之「法律
      有規定」之情形。否則所為之鑑定，仍屬傳聞證據。然於
      司法警察機關調查中之案件，為因應實務上，或因量大，
      或有急迫之現實需求，例行性當然有鑑定之必要者，例如
      毒品之種類與成分、尿液之毒品反應，或者槍彈有無殺傷
      力等鑑定，基於檢察一體原則，得由該管檢察長對於轄區
      內之案件，以事前概括選任鑑定人或囑託鑑定機關、團體
      之方式，俾便轄區內之司法警察官、司法警察對於調查中
      之此類案件，得即時送請先前已選任之鑑定人或囑託之鑑
      定機關、團體實施鑑定，以求時效（法務部92年9 月1 日
      法檢字第0920035083號函參照）。此種由檢察機關概括選
      任鑑定人或概括囑託鑑定機關、團體，再轉知司法警察官
      、司法警察於調查犯罪時參考辦理之作為，法無明文禁止
      ，係為因應現行刑事訴訟法增訂傳聞法則及其例外規定之
      實務運作而為。其所為之鑑定結果，與檢察官選任或囑託
      為鑑定者，性質上並無差異，同具有證據能力（最高法院
      96年度臺上字第2860號判決參照）。卷附內政部刑事警察
      局99年12月30日刑鑑字第0990168758號槍彈鑑定書〔見臺
      灣臺中地方法院檢察署100 年度他字第879 號（下稱他卷
      ）第10至13頁〕為臺中市政府警察局霧峰分局送請鑑定，
      揆諸前揭說明，屬「法律規定」得為證據者，應有證據能
      力。
    (二)扣案之改造長槍1 支（槍枝管制編號：0000000000號）1
      枝、霰彈2 顆及制式子彈6 顆，係被告林武興主動報繳而
      扣押，其取得之過程及手段並無何違法或不當之情事，且
      經本院依據法定程序進行證據之調查，自得為證據。
    (三)按被告以外之人於偵查中向檢察官所為之陳述，除顯有不
      可信之情況者外，得為證據，刑事訴訟法第159 條之1 第
      2 項定有明文。檢察官在偵查中對被告以外之人所為之偵
      查筆錄，性質上屬傳聞證據，惟刑事訴訟法規定檢察官代
      表國家偵查犯罪、實施公訴，依法其有訊問被告、證人及
      鑑定人之權，證人、鑑定人並須具結，而實務運作時，檢
      察官偵查中向被告以外之人所取得之陳述，原則上均能遵
      守法律規定，不致違法取供，其可信度極高。職是，被告
      以外之人前於偵查中已具結而為證述，除反對該項供述得
      具有證據能力之一方，已釋明「顯有不可信之情況」之理
      由外，不宜遽指該證人於偵查中之陳述不具證據能力。證
      人林于銘於檢察官面前之證述筆錄（見他卷第25、26頁）
      ，係檢察官令其以證人身分具結後所為之證述，有證人結
      文附卷可稽（見他卷第29頁），被告及辯護人均未提及檢
      察官在訊問時有不法取供之情形，亦未釋明上開證人之證
      述有何顯不可信之情況，依上開規定，上開證人在檢察官
      面前之證述筆錄，自得作為本案證據使用。
    (四)被告以外之人於審判外之陳述，雖不符刑事訴訟法第159
      條之1 至第159 條之4 之規定，而經當事人於審判程序同
      意作為證據，法院審酌該言詞陳述或書面陳述作成時之情
      況，認為適當者，亦得為證據，為刑事訴訟法第159 條之
      5 第1 項所明定。經查，本件被告及辯護人對於下述本院
      採為認定犯罪事實依據之各項證據，均同意作為證據使用
      ，復經本院於審理時逐一提示予檢察官、被告及辯護人表
      示意見，本院審酌該等證據之取得過程並無瑕疵，與本案
      待證事實間復具有相當之關聯性，以之為本案證據並無不
      當，自得採為本件認定事實之基礎，合先敘明。
  二得心證之理由：
    (一)上述犯罪事實，業據證人林于銘於警詢及偵訊中證述明確
      ，並有扣案之改造長槍1 枝（槍枝管制編號0000000000號
      ）、制式子彈6 顆（2 顆業已試射，僅餘彈殼）、霰彈2
      顆（均已試射，僅餘彈殼）及槍彈照片14張（見他卷第11
      至13頁）足資佐證。該扣案改造長槍經送鑑定，認係改造
      長槍，由口徑4.5MM 空氣槍加裝土造金屬撞針而成，擊發
      功能正常，可供擊發子彈使用，認具殺傷力；扣案霰彈2
      顆，認均係口徑12 GAUGE之制式霰彈，均經試射，可以擊
      發，認均具殺傷力；扣案之子彈6 顆，認均係口徑0.30吋
      制式子彈，採樣2 顆試射，認均具殺傷力等情，有前揭槍
      彈鑑定書1 份在卷可按。被告於偵審中亦已坦承上開犯行
      ，並自白購買取得上開改造長槍及子彈之過程。綜參上開
      補強證據，及被告於偵審中業已坦承上開犯行，核與上開
      證據資料相符，自屬真實可信。本件事證明確，被告犯行
      洵堪認定。
    (二)至另扣案空氣槍1 枝（槍枝管制編號0000000000號）、步
      槍子彈1 顆、底火3 盒經送鑑結果：1.扣案之空氣槍1 枝
      （槍枝管制編號0000000000號），認係口徑4.5MM 空氣槍
      ，以彈簧帶動活塞壓縮氣體為發射動力，經測試結果，認
      不具殺傷力；2.送鑑步槍子彈1 顆，認係口徑7.62MM制式
      子彈，經檢視，彈頭具夾痕且鬆脫，內不具火藥，認不具
      殺傷力；3.送鑑底火3 盒，認均係口徑0.22吋之空包彈，
      不具金屬彈頭，認不具殺傷力等情，亦有前開槍彈鑑定書
      1 份可參。故此部分之扣案空氣槍、子彈及底火，均不具
      殺傷力，附此敘明。
、論罪科刑之理由：
  一核被告所為，係犯槍砲彈藥刀械管制條例第8 條第4 項持有
    可發射子彈具有殺傷力之改造長槍罪，及同條例第12條第4
    項之持有子彈罪。起訴書雖記載被告係犯同條例第8 條第4
    項持有改造長空氣槍罪，然扣案之長槍1 枝經鑑定結果，認
    係由空氣槍加裝土造金屬撞針而成之改造長槍，可供擊發適
    用子彈使用，有前揭槍彈鑑定書可參，故被告持有之扣案槍
    枝應為可發射子彈具有殺傷力之改造長槍，而非殺傷力較輕
    微之空氣槍，惟基本事實相同，法條同一，本院自應逕行論
    以持有可發射子彈具有殺傷力之改造長槍罪，且無庸變更起
    訴法條，暨比較100 年1 月5 日修正施行前後之同條例第8
    條第6 項之規定，併予敘明。
  二被告係同時取得扣案可發射子彈具有殺傷力之改造長槍1 枝
    、霰彈2 顆及制式子彈6 顆，業據被告於本院準備程序中及
    審理時供述在卷（見本院卷第18頁反面、第32頁反面）。被
    告同時持有改造長槍及子彈，係一行為觸犯二罪名，為想像
    競合犯，應依刑法第55條規定，從一重論以槍砲彈藥刀械管
    制條例第8 條第4 項持有可發射子彈具有殺傷力之改造長槍
    罪。
  三按犯槍砲彈藥刀械管制條例之罪自首，並報繳其持有之全部
    槍砲、彈藥、刀械者，減輕或免除其刑，槍砲彈藥刀械管制
    條例第18條第1 項前段定有明文。本案被告在其持有槍枝、
    子彈犯行被發覺之前，偕同其子林于銘主動將扣案之槍枝、
    子彈攜至臺中市政府警察局霧峰分局供出持有前開改造長槍
    、子彈犯行，並當場報繳交出全部槍枝、子彈，應依槍砲彈
    藥刀械管制條例第18條第1 項前段及刑法第66條後段之規定
    ，減輕其刑。
  四爰審酌被告前無犯罪前科，素行良好，有臺灣高等法院被告
    前案紀錄表1 份在卷可稽，被告於五十餘年間即取得本案之
    改造長槍及子彈，持有時間長達四十餘年，惟被告取得上開
    槍枝、子彈後迄99年11月21日主動報繳止，並未攜之外出犯
    罪，顯見被告未持之為不法用途，對社會之危害尚屬有限，
    暨被告僅高職肄業，智識程度不高，主動報繳槍枝、子彈，
    犯後態度良好，深具悔意等一切情狀，量處如主文所示之刑
    ，罰金部分並諭知易服勞役之折算標準。
  五末查，被告前未曾因故意犯罪受有期徒刑以上刑之宣告，有
    前開臺灣高等法院被告前案紀錄表1 份可憑，其因一時未及
    深慮致罹刑章，經此偵查、審理程序，應已獲深刻教訓，當
    知謹言慎行，信無再犯之虞，本院認其所受刑之宣告以暫不
    執行為適當，爰依刑法第74條第1 項第1 款規定，宣告被告
    緩刑3 年，以啟自新。
  六扣案改造長槍1 枝（槍枝管制編號：0000000000號）及0.30
    吋制式子彈4 顆屬違禁物，依刑法第38條第1 項第1 款規定
    宣告沒收。扣案之霰彈2 顆及0.30吋制式子彈2 顆均已試射
    ，僅餘彈殼，另扣案之空氣槍1 枝、步槍子彈1 顆及底火3
    盒，均非違禁物，且無證據足認係供本件犯罪所用或犯罪預
    備之物，爰不另為沒收之諭知，附此敘明。
肆、適用之法律：
    依刑事訴訟法第299 條第1 項前段，槍砲彈藥刀械管制條例
    第8 條第4 項、第12條第4 項、第18條第1 項前段，刑法第
    11條前段、第55條、第42條第3 項、第74條第1 項第1 款、
    第38條第1 項第1 款。
本案經檢察官李莉玲到庭執行職務。
中    華    民    國  100     年    5     月    27    日
                  刑事第十六庭  審判長法  官  王世華
                                      法  官  陳玉聰
                                      法  官  楊欣怡
以上正本證明與原本無異。
如不服本判決應於收受判決後10日內向本院提出上訴書狀，並應
敘述具體理由；其未敘述上訴理由者，應於上訴期間屆滿後20日
內向本院補提理由書（均須按他造當事人之人數附繕本）「切勿
逕送上級法院」。
                                      書記官  黃泰能
中    華    民    國   100    年    5     月    27    日
附錄論罪科刑法條：
槍砲彈藥刀械管制條例第8條
未經許可，製造、販賣或運輸鋼筆槍、瓦斯槍、麻醉槍、獵槍、
空氣槍或第4 條第1 項第1 款所定其他可發射金屬或子彈具有殺
傷力之各式槍砲者，處無期徒刑或5 年以上有期徒刑，併科新臺
幣1 千萬元以下罰金。
未經許可，轉讓、出租或出借前項所列槍枝者，處5 年以上有期
徒刑，併科新臺幣1 千萬元以下罰金。
意圖供自己或他人犯罪之用，而犯前二項之罪者，處無期徒刑或
7 年以上有期徒刑，併科新臺幣1 千萬元以下罰金。
未經許可，持有、寄藏或意圖販賣而陳列第1 項所列槍枝者，處
3 年以上10年以下有期徒刑，併科新臺幣7 百萬元以下罰金。
第 1 項至第 3 項之未遂犯罰之。
犯第1 項、第2 項或第4 項有關空氣槍之罪，其情節輕微者，得
減輕其刑。
槍砲彈藥刀械管制條例第12條
未經許可，製造、販賣或運輸子彈者，處1 年以上7 年以下有期
徒刑，併科新台幣500 萬元以下罰金。
未經許可，轉讓、出租或出借子彈者，處6 月以上5 年以下有期
徒刑，併科新台幣300 萬元以下罰金。
意圖供自己或他人犯罪之用，而犯前二項之罪者，處3 年以上10
年以下有期徒刑，併科新台幣700 萬元以下罰金。
未經許可，持有、寄藏或意圖販賣而陳列子彈者，處5 年以下有
期徒刑，併科新台幣300 萬元以下罰金。
第1 項至第3 項之未遂犯罰之。